臺灣花蓮地方法院刑事判決
111年度訴字第109號
公  訴  人  臺灣花蓮地方檢察署檢察官
被      告  MAIER ZACHARY ALEXANDER(美國籍)



選任辯護人  何俊賢律師
上列被告因傷害案件，經檢察官提起公訴（110年度偵字第3785
號），本院判決如下：
    主  文
MAIER ZACHARY ALEXANDER犯傷害罪，處拘役肆拾伍日，如易科
罰金，以新臺幣壹仟元折算壹日。
    事  實
一、MAIER ZACHARY ALEXANDER（下稱麥楷杰，涉犯恐嚇罪嫌部
    分，另經臺灣花蓮地方檢察署檢察官為不起訴處分）與方婷
    如間發生糾紛，竟基於傷害之犯意，於民國110年6月2日16
    時至17時許，在花蓮縣○○鄉○○○街00巷00號，徒手推倒方婷
    如，致方婷如受有下背挫傷等傷害，待方婷如驗傷後報警處
    理，始悉上情。
二、案經方婷如訴由花蓮縣警察局吉安分局報告臺灣花蓮地方檢
    察署檢察官偵查起訴。
    理  由
壹、程序部分
一、按被告以外之人於審判外之言詞或書面陳述，除法律有規定
    者外，不得作為證據，刑事訴訟法第159條第1項定有明文。
    惟被告以外之人於審判外之陳述，雖不符刑事訴訟法第159
    條之1至第159條之4規定，但經當事人於審判程序同意作為
    證據，法院審酌該言詞陳述或書面陳述作成時之情況，認為
    適當者，亦得為證據，刑事訴訟法第159條之5第1項亦有明
    文。本判決下列所引用被告麥楷杰以外之人於審判外之陳述
    ，被告於本院準備程序均表示無意見而不予爭執，迄至言詞
    辯論終結前亦未再聲明異議，本院審酌前開證據資料製作時
    之情況，尚無違法不當及證明力明顯過低之瑕疵，亦認為以
    之作為證據應屬適當，揆諸上開規定，堪認有證據能力。
二、被告辯護人爭執告訴人傷勢照片及診斷證明書證據能力，經
    查：
（一）按以錄影設備拍攝之照片或影像，係依機器之功能，攝錄
      實物形貌而形成，非屬人類意思表達之言詞或書面陳述，
      不在傳聞證據之範疇，其有無證據能力，與一般物證相同
      ，視取得證據之合法性及有無依法踐行證據之調查程序而
      定，至於該影像是否堪以採信，即其證明力如何，則屬事
      實審法院採證認事之職權（最高法院105年度台上字第687
      號判決意旨參照）。觀之告訴人提出之傷勢照片（警卷第
      73頁），該照片為告訴人受傷後以機器設備拍攝而成，尚
      無證據證明為偽造、變造，應屬真實，應認具有證據能力
      ，被告辯護人主張前揭照片無證據能力云云，並不足採。
（二）按醫院病歷及診斷證明書，係病患就診時，醫師就其病症
      所為之診斷及治療處置，所製作之紀錄文書及證明文書；
      犯罪事件中之被害人因身體所受之傷害前往醫療院所接受
      治療，並要求醫師依據診斷結果開立診斷證明書，就被害
      人之立場而言，該診斷證明書固然可能供日後訴訟上證明
      之特定目的使用，然就醫師之立場而言，仍屬從事醫療業
      務之人，於例行性之診療過程中，依據實際診斷結果而製
      作之病歷及診斷證明書，自屬於醫療業務上或通常醫療業
      務過程所製作之紀錄文書、證明文書，依刑事訴訟法第15
      9條之4第2款規定，除顯有不可信之情況外，得為證據（
      最高法院101年度台上字第3847號刑事判決可資參照）。
      告訴人所提出之診斷證明書(警卷第69頁)，係上開醫院醫
      師就告訴人之身體為診斷後所製作之證明文書，屬從事醫
      療業務之人，於例行性之診療過程中，依據實際診斷結果
      而製作，客觀上並無顯不可信之情形，揆諸前揭意旨，應
      認有證據能力。
（三）其餘認定本案犯罪事實之非供述證據，尚查無違反法定程
      序取得之情，依刑事訴訟法第158條之4規定反面解釋，亦
      具證據能力。
貳、實體部分
一、認定犯罪事實所憑之理由及證據
　　訊據被告固坦承於110年6月2日與告訴人方婷如在花蓮縣○○
    鄉○○○街00巷00號發生爭執，並出手推告訴人方婷如，惟矢
    口否認有何傷害犯行，辯稱：告訴人背上的傷是他自己跌倒
    撞到桌子造成的云云。經查：
（一）被告與告訴人於110年6月2日16時至17時許間，在花蓮縣○
      ○鄉○○○街00巷00號發生糾紛，被告於爭執過程間有徒手推
      告訴人；告訴人於110年6月2日18時59分至急診自述遭男
      朋友掐脖子，嗣於同日23時40分再至急診表示後背疼痛；
      診斷證明書記載告訴人受有頸部損傷、下背挫傷之傷害等
      情，為被告所不爭執(本院卷第72頁)，核與告訴人於偵查
      具結證述(偵卷第23至25頁)相符，並有慈濟醫院診斷證明
      書及傷勢照片(警卷第69頁、第73頁)在卷可查。
（二）告訴人於偵查中證稱：案發時那一陣子花蓮突然有疫情，
      我就跟被告說請被告不要外出，但被告現在的太太一直約
      他外出，我因此不高興，我們因而吵架，另外我一人在家
      ，習慣把大門鎖起來，這件事情被告知道，被告很不高興
      為何我要鎖門，造成他無法進來，我們因此吵架，我因被
      告一直跟那個女生出去，又怕他在外面染疫把病毒帶回來
      ，但他又說不會，我就跟被告說不然你去跟另外那個女生
      住，被告在門外的當下沒有跟我說，反而錄一個影片到我
      們家的群組，說我又鎖門把他鎖在門外，還說這扇門很容
      易打破，我應不應該打破，我覺得他這句話有恐嚇的意味
      ，我心生恐懼，我不知道他後來如何進入，我看到他進來
      ，我嚇到尖叫，我當時看到他有下意識推他一下，他以為
      我要把他推下樓，又有起爭執，他上來掐我的脖子把我推
      到沙發上，我脖子因此有痕跡，但他沒有很用力，所以沒
      有明顯掐痕，途中我們還有摔東西，包含他的筆電，我試
      圖與被告溝通，後來我們扭打，他就推我撞到房間的桌子
      ，造成我的背部瘀青，我當下有報警，事後有驗傷，但因
      為驗傷已經是事發後1個小時，醫生當下沒看到什麼傷痕
      ，背部的傷也是1個小時後才發現，才又再去醫院檢查一
      次等語(偵卷第23至25頁)，於本院審理中證稱：案發當時
      被告要來拿東西，那時我的情緒是很害怕的，因為當時疫
      情發布三級警戒，被告一直在外面，我有央求他不要出去
      ，因為外面還蠻危險的，可是他不顧我的央求，依然與涂
      透實小姐出去。在被告回來的時候，我們就有發生爭執，
      他有在我們的群組上說他要把門打破，有威脅到我，那時
      我有大叫，請他遠離我，我們就在樓梯口發生衝突，被告
      打開門衝進來，掐著我的脖子然後把我推倒在沙發上，我
      們就跑進房間裡面，並發生扭打，我被被告推倒撞到桌子
      ，我的背部就產生瘀青，衝突當天我有去二次急診，第一
      次是在我報警之後，警察說我要去驗傷，我去驗傷時是衝
      突的一小時後，那時脖子的勒傷沒有這麼明顯了，返家後
      我與我表妹視訊講今天發生的事情，我突然感到我的背部
      很痛，我就請我表妹以視訊方式幫我看一下，我表妹跟我
      說我的腰部、部分有很嚴重的挫傷，都是瘀青，我才去第
      二次急診，請醫生幫我開第二次的診斷證明，（經檢察官
      請求提示偵卷第113頁）照片左下角長方形矮桌就是我撞
      到的桌子，我第一次做筆錄時還未打算對被告提出傷害告
      訴，案發當天被告進來時，他的身體有觸碰到我，我下意
      識有往前一點，他認為我要把他推下來，因為我們二人當
      時站的位置比較尷尬，是在樓梯口，那時候我已經非常焦
      慮了，這個事情他也有發訊息在群組說我開始在尖叫，他
      就不應該有嚇的舉動，讓我感到更焦慮，被告是用他的雙
      手掐著我的脖子推我到沙發上，他試圖想要讓我冷靜下來
      ，掐完脖子後被告跑回去房間，我試圖想要跟他溝通，我
      衝進去房間，我們兩個在地上扭打，我就撞到桌子，他看
      到我跌倒，他也沒有想要扶我，他就是冷眼看著我跌倒在
      地上，我們在扭打過程中，他推了我，當時我的身體離桌
      角非常近，他推我的當下，我跌倒向後，就撞到我的背，
      當下還不覺得疼痛，是事後幾個小時我才感覺到疼痛等語
      (本院卷第203至214頁)，告訴人就案發當日與被告發生衝
      突之經過、遭被告傷害之基本事實即雙方於進入房間後仍
      有發生肢體衝突，告訴人遂遭被告推倒撞到桌子等情均稱
      一致，審酌被告與告訴人原為合夥關係，於本案之前應無
      特殊仇隙怨懟，告訴人第一次警詢時甚而表示不欲對被告
      提起告訴(警卷第35頁)，可見告訴人並無刻意要陷被告入
      罪之動機；而告訴人於110年6月2日23時40分前往慈濟醫
      院就醫結果，亦顯示其受有下背挫傷之傷害，並經本院向
      慈濟醫院函調告訴人就醫病歷，可見告訴人於110年6月2
      日18時59分許自行步入慈濟醫院就醫，主訴遭人掐脖子，
      經醫師診治認告訴人所述喉嚨痛但無明顯外傷(throat pa
      in but no obvious ecchymosis or skin lesion)，嗣告
      訴人同日23時40分回診表示背部疼痛(revisit 11:40 pm 
      as back pain noted)，診斷背部瘀青(abrasion over ba
      ck)等情，有慈濟醫院111年6月21日慈醫文字第111000179
      9號函附病歷紀錄可參(本院卷第35至41頁)，並觀諸告訴
      人提供之背部受傷照片(警卷第71頁)，益徵告訴人於案發
      後確實有背部受傷之情形，與告訴人指述遭被告推倒在撞
      到桌子所可能產生之傷勢相符，而被告亦不否認於案發當
      日有與告訴人發生衝突，且其有徒手推告訴人等情(本院
      卷第72頁)，可見雙方確實因糾紛而產生一定肢體衝突，
      足認告訴人指述於衝突過程中遭被告推倒而受有下背挫傷
      等情，已非其單一指述，而有補強證據可佐。
（三）被告及辯護人主張：告訴人背部所受傷勢係其於當日攻擊
      被告過程中不慎摔倒所致，告訴人就其下背挫傷部分，於
      警詢先說雙方進入房間後在地上扭打，後又說雙方進入房
      間後遭被告推倒撞到桌子，且告訴人於另案被訴毀損案件
      均未提到雙方進入房間後有何遭被告推倒之情形，前後供
      述不一，又此部分亦僅屬告訴人單一指述，告訴人如真於
      當下即受有背部挫傷，理應第一次就醫時即會提出云云，
      惟被告既於偵查中自承：告訴人試著用雙手要把我從樓梯
      上推下去，他也有碰到我的身體，我沒有被推倒，因為我
      比較強壯，我進門後告訴人繼續推我、打我和踢我，我把
      告訴人推到沙發上，試著遠離我，這個舉動讓告訴人更生
      氣，從沙發上跳起來繼續攻擊我，因為他一直要攻擊我，
      我為了要防衛，有閃躲，告訴人因此也跌了幾次，我是拳
      擊手，所以我知道要怎麼閃躲攻擊，我又將告訴人推到沙
      發上，要他住手，他又更生氣，再次跳起來，這次告訴人
      沒有攻擊我，他拿裝電腦的袋子摔到地上，袋子裡有電腦
      ，電腦袋告訴人本來是放在二樓門外，我上樓時再把袋子
      拿進去，告訴人在把袋子連同電腦摔到地上，摔的同時大
      叫，因為我發現告訴人開始丟東西，非常暴力時，我就進
      房間，告訴人跟著進我房間，抓我的手臂，我就掙脫，告
      訴人因此跌倒撞到桌子，他爬起來也很生氣繼續攻擊我等
      語(偵卷第39至42頁)，可徵渠等確實有於樓梯間、房間內
      均發生衝突，與告訴人前開指述相合，且有診斷證明書及
      病歷可佐，已非告訴人單一指述；而告訴人縱然於本案及
      另案被訴毀損案件之警詢、偵查中，就雙方進入房間後衝
      突細節之用語略有不一，然此或係肇因於問話者之問話方
      式、告訴人本身表達能力或筆錄記載方式而導致，實則告
      訴人就遭被告傷害之基本事實即於樓梯間遭被告掐脖子推
      到沙發上後，又於雙方進入房間後仍有發生肢體衝突乃至
      告訴人跌倒撞到桌子等大致情節，前後並無明顯齟齬之處
      ，亦與告訴人嗣後前往醫院診斷之因果歷程相合，是以被
      告與辯護人前開所辯，並不可採。
（四）綜上，被告傷害犯行應堪認定，本案事證明確，應依法論
      科。又檢察官聲請傳喚證人林政維、辯護人聲請傳喚涂透
      實，用以證明案發當日被告與告訴人爭執狀況，惟證人涂
      透實、證人林政維於被告、告訴人衝突時均不在場，即無
      從證述案發當時事情發生經過，本院爰認無調查必要。
二、論罪科刑
　　核被告所為，係犯刑法第277條第1項傷害罪。爰審酌被告不
    思以理性解決糾紛，而徒手推告訴人，造成告訴人受有下背
    挫傷之傷害，所為殊值非議；被告犯後否認犯行，態度難為
    有利認定；兼衡被告為美國籍，自述為經理，教育程度為二
    技之生活狀況(警卷第7頁)等一切情狀，量處如主文所示之
    刑，並諭知易科罰金之折算標準，以資懲儆。
三、不另為無罪諭知部分
（一）公訴意旨另認被告於上揭時、地有掐告訴人脖子，因而造
      成告訴人受有頸部損傷之傷害，亦構成刑法第277條第1項
      傷害罪嫌。
（二）查告訴人固於偵查及本院審理中固均一致指述被告有掐其
      脖子等語(偵卷第23至25頁，本院卷第203至214頁)，並提
      出慈濟醫院診斷證明書記載「頸部損傷」等情(警卷第69
      頁)，惟告訴人於偵查中亦證稱：被告沒有很用力，所以
      沒有明顯掐痕，事後有驗傷，但因為驗傷已經是事發後1
      個小時，醫生當下沒看到什麼傷痕等語(偵卷第24頁)，復
      經本院向慈濟醫院調閱告訴人案發當日前往該院急診之病
      歷紀錄，該病歷紀錄上亦記載告訴人頸部無明顯外傷等情
      ，業如前述，有慈濟醫院111年6月21日慈醫文字第111000
      1799號函暨病歷資料、111年7月18日慈醫文字第11100020
      98號函、111年7月26日慈醫文字第1110002172號函（本院
      卷第35至41頁、第123至125頁、第133頁），可見告訴人
      雖於事發後前往醫院急診自述遭人掐脖子，惟醫院診斷並
      未看見有何明顯傷痕之情形，則自難認被告有何掐告訴人
      脖子而成傷之犯行。
（三）綜上所述，公訴人所舉證據，尚不足以證明被告確有公訴
      人所指上開犯行，既不能證明被告犯罪，揆諸前開說明，
      本應為被告此部分無罪之諭知，惟此部分若構成犯罪，與
      前揭業經本院認定有罪部分，乃接續犯之實質上一罪關係
      ，爰不另為無罪之諭知。
據上論斷，依刑事訴訟法第299條第1項前段，刑法第277條第1項
、第41條第1項前段，刑法施行法第1條之1第1項，判決如主文。
本案經檢察官江昂軒提起公訴，檢察官林于湄到庭執行職務。
中　　華　　民　　國　　111 　年　　11　　月　　10　　日
　　　　　　　    刑事第四庭  審判長  法　官　梁昭銘　　
　　　　　　　　　　　　　　          法　官　林思婷　　
　　　　　　　　　　　　　　          法　官　高郁茹
以上正本證明與原本無異。
如不服本判決應於收受送達後20日內向本院提出上訴書狀，並應
敘述具體理由。其未敘述上訴理由者，應於上訴期間屆滿後20日
內向本院補提理由書(均須按他造當事人之人數附繕本)「切勿逕
送上級法院」。告訴人或被害人如對於本判決不服者，應具備理
由請求檢察官上訴，其上訴期間之計算係以檢察官收受判決正本
之日期為準。
辯護人依據刑事訴訟法第346條、公設辯護人條例第17條及律師
法第32 條第2項、第36條等規定之意旨，尚負有提供法律知識、
協助被告之義務（含得為被告之利益提起上訴，但不得與被告明
示之意思相反）。
中　　華　　民　　國　　111 　年　　11　　月　　10　　日

                                      書記官  林怡玉
附錄本案論罪科刑法條
中華民國刑法第277條
傷害人之身體或健康者，處5年以下有期徒刑、拘役或50萬元以
下罰金。
犯前項之罪，因而致人於死者，處無期徒刑或7年以上有期徒刑
；致重傷者，處3年以上10年以下有期徒刑。